臺灣彰化地方法院刑事裁定
110年度聲判字第24號
聲  請  人  洪麗華  

代  理  人  張仕融律師
被      告  劉祐銓（原名：劉成銘）




上列聲請人因告訴被告過失致死案件，不服臺灣高等檢察署臺中
檢察分署檢察長駁回再議之處分（110年度上聲議字第1827號）
，聲請交付審判，本院裁定如下：
    主  文
聲請駁回。
    理  由
一、聲請交付審判意旨如「刑事交付審判聲請狀」、「刑事補充
    交付審判理由狀」、「刑事補充交付審判理由㈡狀」所載（
    如附件）。
二、本件聲請人即告訴人洪麗華認被告劉祐銓涉犯刑法第276條
    之過失致死罪嫌而提起告訴，經臺灣彰化地方檢察署（下稱
    彰化地檢署）檢察官偵查後於民國110年6月16日以110年度
    偵字第894號為不起訴處分後，聲請人向臺灣高等檢察署臺
    中檢察分署（下稱臺中高檢署）檢察長聲請再議，經臺中高
    檢署檢察長於110年8月3日認再議為無理由，而以110年度上
    聲議字第1827號處分書駁回再議，並於110年8月19日送達該
    處分書與聲請人。聲請人於110年8月27日委由代理人張仕融
    律師提出刑事交付審判聲請狀，向本院聲請交付審判，經本
    院審核本件聲請之程序要件，符合刑事訴訟法第258條之1第
    1項之規定，此有卷附刑事委任狀、刑事聲請交付審判狀及
    送達證書可參，另有前開彰化地檢署檢察官不起訴處分書、
    臺中高檢署處分書在卷可佐，並據本院調取前開卷證全卷審
    閱無訛，是本件聲請程序係屬適法。
三、按告訴人不服上級法院檢察署檢察長或檢察總長認再議為無
    理由而駁回之處分者，得於接受處分書後10日內委任律師提
    出理由狀，向該管第一審法院聲請交付審判。法院認為交付
    審判之聲請不合法或無理由者，應駁回之。刑事訴訟法第25
    8條之1第1項、第258條之3第2項前段分別定有明文。此一「
    交付審判制度」，係在檢察機關內部監督機制之外，另設外
    部監督機制，由法院審查檢察機關不起訴處分裁量權之行使
    ，提供告訴人對於檢察官不起訴處分之最終救濟管道。而吾
    國刑事訴訟制度係採控訴原則，法院非經檢察官提起公訴或
    自訴人提出自訴，本無從對任何事實進行審理，從而，法院
    受理交付審判之聲請時，仍應遵循此訴訟法上之基本原則，
    並不得以檢察機關自居，就聲請人新提出之證據再行偵查，
    亦不得於偵查機關已蒐得之證據外另行調查之事，否則，法
    院勢將混淆中立裁判者之角色。刑事訴訟法第258條之3第3
    項雖賦予法院於交付審判之裁定前得為「必要之調查」，惟
    依制度設計，此所謂之調查，應侷限在調查偵查中告訴人所
    指摘不利被告之事證未經檢察機關詳為調查或斟酌，或不起
    訴處分書所載理由違背經驗法則、論理法則及證據法則為限
    ，不得就告訴人新提出之證據或請求再為調查，如此方符本
    條係限縮在為制衡檢察官起訴裁量權之立法意旨，同時避免
    與同法第260條再行起訴之規定混淆（法院辦理刑事訴訟案
    件應行注意事項第134項參照）。其次，法院裁定交付審判
    ，即如同檢察官提起公訴使案件進入審判程序，是法院裁定
    交付審判之前提，必須偵查卷內所存證據已符合刑事訴訟法
    第251條第1項規定「足認被告有犯罪嫌疑」檢察官應提起公
    訴之情形，亦即該案件已經跨越起訴門檻。
四、經查：
  ㈠本案並無積極證據足以證明被告涉犯刑法第276條之過失致死
    罪嫌，業據原不起訴處分書、駁回再議處分書詳論在卷，且
    無何違誤之處。
  ㈡聲請人雖執前揭事由，提出本案聲請，然：
　⒈按「汽車除行駛於單行道或指定行駛於左側車道外，在未劃
    分向線或分向限制線之道路，應靠右行駛。但遇有特殊情況
    必須行駛左側道路時，除應減速慢行外，並注意前方來車及
    行人。」道路交通安全規則第95條第1項定有明文。所稱「
    靠右行駛」，非謂須緊貼道路邊緣行駛，而係指在安全之情
    形下，應靠右側行駛（臺灣高等法院110年度交上易字第3號
    、108年度交上易字第410號刑事判決均同此旨）。依卷附事
    發後被告大貨車停止前後位置照片（見879號卷第59、61頁
    ）、道路交通事故現場圖（見879號卷第43頁）可知，被告
    大貨車顯已偏右行駛，且被告行車方向之路面右側，有茂密
    之樹木矗立該處，枝葉甚已擋住被告大貨車之右前擋風玻璃
    ，是被告駕車行進之動態過程中，為免擦撞該等路邊障礙物
    ，甚因枝葉阻擋視線，致生危險，自無可能緊沿邊線前行，
    而以保有相當間距之安全駕駛始為常態，是依上事證，已難
    認被告駕駛汽車未靠右行駛。
　⒉依被告大貨車左側行車紀錄器擷取畫面翻拍照片（見879號卷
    第83頁）可知，被害人騎乘機車欲超越被告所駕駛大貨車之
    行駛過程至擦撞路邊土堆植物前，與被告所駕駛大貨車間有
    相當之安全距離，理當足敷被害人騎乘機車安全通過。再對
    照被害人撞擊該土堆植物後倒地畫面之翻拍照片（見879號
    卷第85頁），倘被害人未擦撞該土堆植物而倒地，其與被告
    所駕駛大貨車當不會有所碰觸，而本案尚難認被告有駕駛大
    貨車未靠右行駛之違規，已如前述，又被害人在超車過程未
    注意前方有土堆植物之車前狀況而不慎撞擊該土堆植物後倒
    地，此事出突然之狀況，亦非行駛在前之被告所得防範，此
    除觀諸卷附照片（見879號卷第85頁）可明外，亦經檢察官
    囑託交通部公路總局行車事故鑑定覆議會鑑定後出具覆議意
    見書記載甚詳（見894號卷第17至21頁）。
　⒊被告駕駛大貨車，在事故地點前相當距離均行駛在被害人所
    騎乘機車之前方，又事故地點前有較事故地點寬敞之路段，
    且被害人並未在事故地點前較寬之路段超越被告之大貨車等
    情，有卷附監視器畫面翻拍照片可稽（見879號卷第81、163
    頁），雖可認定。然被害人選擇在事故地點超越被告所駕駛
    之大貨車，原因多端，聲請人空言臆測、懷疑係被告藉其大
    車之車體優勢阻止被害人在較寬路段時超車（見本院卷第43
    頁），實難憑採。　　　
　㈢綜上，本案依卷證顯示，難認被告涉犯刑法第276條之過失致
    死罪嫌，業經原不起訴處分書中論述甚詳，且經臺中高分檢
    檢察長審核該再議案件後，認原不起訴處分並無不當，敘述
    理由而駁回再議之聲請，聲請人以附件理由指摘原偵查未能
    詳細研明乙節，並無可採，本案並無得據以交付審判之事由
    存在，聲請人猶執前詞請求交付審判，揆諸前揭說明，其聲
    請為無理由，應予駁回。
五、依刑事訴訟法第258條之3第2項前段，裁定如主文。
中    華    民    國    111    年    4    月     7    日
　　　　　　　刑事第三庭  審判長法  官 　廖健男
　　　　　　　　　　　　　　　  法  官 　林慧欣
　　　　　　　　　　　　　　　　法　官　 蘇品樺
以上正本證明與原本無異。
本件不得抗告。
中    華    民    國    111    年    4    月   　7    日
                                書記官   彭品嘉